【裁判字號】    95,台上,3132
【裁判日期】    950608
【裁判案由】    違反毒品危害防制條例
【裁判全文】
最高法院刑事判決            九十五年度台上字第三一三二號
    上   訴   人  台灣高等法院高雄分院檢察署檢察官
    上訴人即被告  甲○○
                          樓
                          （另案在台灣高雄監獄執行中）
    被        告  乙○○
                          號1.
上列上訴人等因被告等違反毒品危害防制條例案件，不服台灣高
等法院高雄分院中華民國九十五年三月八日第二審更審判決（九
十四年度重上更(六)字第三十七號，起訴案號：台灣高雄地方法院
檢察署八十六年度偵字第二五六三八號、八十六年度偵緝字第九
五四號），提起上訴，本院判決如下：
    主  文
原判決撤銷，發回台灣高等法院高雄分院。
    理  由
本件原判決認定上訴人即被告甲○○曾犯煙毒案件，被法院通緝
，為掩飾其身分，竟基於偽造文書之概括犯意，於民國八十三年
十二月一日至八十六年六月二十六日止，連續向高雄市苓雅區戶
政事務所等戶政事務所，先後冒用陳春明、張水、翁榮鄉、張佑
誠、林瑞福等人名義偽造「請領國民身分證申請書」，以遺失為
由，申請補領陳春明等人之身分證。於八十四年六月間，尚以偽
造取得之翁榮鄉身分證，交予不知情之達亞旅行社向外交部申請
冒領得翁榮鄉名義之護照。嗣於八十四年十一月間，甲○○企圖
運輸海洛因毒品進入台灣地區販賣，持該護照與有犯意聯絡之毛
國權（已判處運輸毒品罪刑確定）先後至香港會合，再於同年十
一月十四日晚上進入大陸廣東省深圳。由甲○○於翌（十五）日
向不詳姓名友人購買毒品海洛因一包。第三（十六日）天，甲○
○將該毒品分成兩包，並交付女用束褲一件予毛國權，囑其穿上
女用束褲，再將海洛因藏在其內私運返台。是日下午二人又至深
圳關口附近某飯店找乙○○夫妻，在吳某房間內，甲○○又拿一
包海洛因予毛國權夾帶（三包毒品驗後淨重共七一三．０七公克
）。旋甲○○、毛國權與乙○○夫妻四人一同搭車至香港，轉乘
國泰航空公司ＣＸ四三四號班機私運上述毒品海洛因返台。同日
晚上十一時許飛抵高雄小港機場，毛國權因行跡可疑，經海關人
員檢查搜獲上述毒品，甲○○則乘隙逃逸等情。因而撤銷第一審
關於甲○○部分之判決，改判仍論處甲○○販賣毒品罪刑。另以
第一審檢察官公訴意旨略稱，被告乙○○亦與甲○○、毛國權基
於犯意聯絡，共謀至大陸購買海洛因毒品返台販售，乙○○偕同
乃妻朱雲娥即於八十四年十一月十四日搭機至香港，與王、毛二
人會合後，同赴廣東省深圳。翌（十五）日在深圳酒店內，甲○
○將購得之海洛因分出一小包交予乙○○攜帶。乙○○於同年月
十六日搭機私運該包海洛因自香港返回高雄，順利通關而走私得
逞等情。惟經審理結果，認為不能證明被告乙○○犯罪，乃維持
第一審諭知乙○○無罪部分之判決，駁回檢察官就此部分所為第
二審上訴。固非無見。
惟查，(一)、刑事訴訟法第二百八十七條之二規定：「法院就被告
本人之案件調查共同被告時，該共同被告準用有關人證之規定。
」又證人於審判長為人別訊問後，由當事人、代理人或辯護人直
接詰問之，被告如無辯護人，而不欲行詰問時，審判長仍應予詢
問證人之適當機會。同法第一百六十六條第一項亦有明文。原判
決主要依據共同被告毛國權之供詞資以認定被告甲○○犯罪，但
甲○○於原審具狀指出，毛國權供詞前後不一，應有再予傳訊，
使其有詰問之機會，以釐清真相之必要，請求提訊在監執行中之
毛國權到庭作證（見原審更(六)卷第九十四頁）。此與被告甲○○
之訴訟防禦權、及待證事實之認定至有關係。乃原審未予傳證毛
國權，並予甲○○詰問之機會，亦未說明有何不予傳訊之理由，
自與上開規定不合，尚嫌未盡調查能事。(二)、第一審檢察官起訴
事實，指訴甲○○與毛國權基於至大陸地區購買海洛因返台銷售
之犯意，共同實施本件犯行，認其二人共犯販賣及運輸毒品罪嫌
等情。而原判決認定甲○○與毛國權僅共犯運輸毒品罪責而已，
對毛國權有無與甲○○共犯販賣毒品罪責部分，則漏未說明，尚
屬理由不備。(三)、原判決（第二十八頁第十九列至第二十九頁第
七列）理由述，甲○○雖持偽造之「翁榮鄉」護照出境，再以
該護照運輸毒品入境，惟甲○○冒領「翁榮鄉」之身分證、護照
，僅在掩飾其通緝犯之身分，與事後「臨時起意」使用偽造之護
照以運輸毒品入境之犯行，犯意各別，應分論併罰云云，固非無
由，但原判決事實欄並未作此「臨時起意」「犯意各別」之認定
、記載，致上開理由之論述失所依據；又甲○○於入境時，自亦
持用偽造之「翁榮鄉」護照通關，此部分事實原判決亦未明，
亦有疏誤。(四)、告訴人、證人之陳述有部分前後不符，或相互間
有所歧異時，究竟何者為可採，法院仍得本其自由心證予以斟酌
，非謂一有不符或矛盾，即應認其全部均為不可採信；尤其關於
行為動機、手段及結果等之細節方面，告訴人之指陳，難免故予
誇大，證人之證言，有時亦予渲染之可能；然其基本事實之陳述
，若果與真實性無礙時，則仍非不得予以採信。檢察官依據毛國
權之供述，指訴被告乙○○亦共犯販賣及運輸毒品罪嫌。但原判
決理由（第貳部分第四段之(一)）論毛國權於偵、審中各次供詞
，就被告乙○○是否知悉甲○○有交付毒品予伊一節，前後供述
不一，因認毛國權之供詞悉難採信，自與上述證據法則相違。況
毛國權一再指證，甲○○確有交付一小包毒品予乙○○運輸回台
灣（見偵查卷第六、七頁，第一審卷「第四號」影印卷第八頁，
第一審卷第十六、十七頁、第二一七、二一八頁），此部分陳述
是否與事實相符而可採信，資以認定乙○○犯罪，或有何不能採
信之理由，原判決並未說明取捨之理由，徒以毛國權之供詞前後
不一，而全部不予採信，亦嫌理由不備。(五)、乙○○辯謂，甲○
○在機場酒店有交付一包紅、藍寶石，託伊帶回台灣等情，是否
真實？此有利之辯解有無事證證明其事？該包紅、藍寶石事後如
何處分？又此辯詞有關確認甲○○有交付一包物品予乙○○一節
，能否佐證毛國權所謂甲○○有交付一小包海洛因毒品予乙○○
帶回台灣等情不虛？原審對此未詳予審究及論述，同屬調查未盡
。(六)、原判決理由述，乙○○、朱雪娥夫妻及毛國權三人之入
境旅客申報單上ＥＤ卡號碼雖屬連號，但依證人航空警察局高雄
分局證照組警員謝志證述略以，該ＥＤ卡可能由旅行社人員代
填，也有可能旅客在查驗台或飛機上取得而自行填寫等情，因認
渠三人ＥＤ卡係在機場或飛機上同時取得填寫，不能執此為不利
於乙○○之證明云云（見原判決第三十四頁第七列至第十九列）
。但原判決未明其憑以認定渠三人係在機場或飛機上取得ＥＤ
卡填寫之理由及證據，已嫌以推測之方法認定事實。且核閱卷附
航空警察局高雄分局檢送之國泰航空公司八十四年十一月十六日
ＣＸ四三四班次自香港至高雄旅客名單（見八十五年度他字第二
二五號卷第十三頁至第十六頁）所載，渠三人ＥＤ卡號碼為「00
00000000、0000000000、0000000000」，其餘旅客號碼與此相近
者僅「翁靜美0000000000」, 「林國斌0000000000」二人（此二
人卡號連號）而已，其餘百多名旅客ＥＤ卡號碼與該三人者差異
甚大，顯無關連，由此足徵乙○○等三人之ＥＤ卡似非在飛機上
或機場櫃所取用，則此三張ＥＤ卡是否旅行社承辦人同時代辦
填寫，即非無可能。原審似可函航警局借調該三張ＥＤ卡，查明
筆跡何人所為，以明真相，或設法傳訊林國斌、翁靜美二人（似
為夫妻）瞭解究竟，以為參考，俾盡調查能事。檢察官及甲○○
上訴意旨，均指摘原判決不當，非無理由，應認仍有撤銷發回更
審之原因。
據上論結，應依刑事訴訟法第三百九十七條、第四百零一條，判
決如主文。
中    華    民    國  九十五  年    六    月    八    日
                      最高法院刑事第四庭
                          審判長法官  吳  雄  銘
                                法官  池  啟  明
                                法官  劉  介  民
                                法官  郭  毓  洲
                                法官  韓  金  秀
      本件正本證明與原本無異
                                      書  記  官
中    華    民    國  九十五  年    六    月   十二   日
                                                      Ｖ


司法院資訊處製作；財團法人民間司法改革基金會備份。
